【裁判字號】    92,交抗,952
【裁判日期】    921006
【裁判案由】    違反道路交通管理處罰條例
【裁判全文】
臺灣高等法院刑事裁定                           九十二年度交抗字第九五二號
    抗  告  人  甲○○
    即受處分人
右抗告人因違反道路交通管理處罰條例案件，不服臺灣臺北地方法院九十二年度交聲
字第八七八號中華民國九十二年八月二十二日裁定（原處分案號：台北市交通事件裁
決所北市裁三字第裁二二─ＡＢＹ七０八五一０號），提起抗告，本院裁定如左：
    主  文
抗告駁回。
    理  由
一、按汽車駕駛人拒絕接受道路交通管理處罰條例第三十五條第一項測試之檢定者，
    處新臺幣（下同）六萬元罰鍰，並吊銷其駕駛執照；又本條例所指之汽車，包括
    機器腳踏車；道路交通管理處罰條例第三十五條第三項前段、第三條第八款定有
    明文。
二、本件受處分人甲○○於民國九十二年四月二十二日凌晨一時四十分許，騎乘車牌
    ＦＣＶ─二五六號重型機車行經台北市○○○路、林森北路口時，因拒絕接受酒
    精濃度之測試，經臺北市政府警察局中山分局交通隊員警林保宅以受處分人有違
    反道路交通管理處罰條例第三十五條第三項第一款之行為為由開單舉發，因受處
    分人拒絕簽章收受，經員警載明受處分人拒絕簽收之事由後，依違反道路交通管
    理事件統一裁罰基準及處理細則第十一條第一項第一款規定，視為受處分人已經
    收受該通知單，受處分人未於九十二年五月七日應到案日期前申訴，嗣由原處分
    機關於九十二年六月十二日裁處受處分人罰鍰六萬元並吊銷駕駛執照。原審傳訊
    證人即現場處理員警林保宅、陳運昌、鄒德龍三人到庭結證稱：當日係警員林保
    宅與陳運昌一組，著警察制服進行路檢，受處分人駕駛重型機車行駛不穩，遂攔
    停要求出示駕照、行照，因聞到其身上有酒位，乃要求酒精測試；受處分人拒絕
    接受，反要求警員出示服務證，並將原已出示之駕照、行照搶回，警員鄒德龍趕
    往支援，受處分人仍拒絕酒測，林保宅警員遂當場製單告發，並註明受處分人拒
    簽等情明確（見原審卷第三九至四二頁）。另原審勘驗現場錄音帶，受處分人於
    錄音帶內言語結巴、詞不達意，有酒醉之現象，一再要求警員出示服務證，並且
    拒絕進行酒測等情，亦有勘驗筆錄一祇在卷可稽，核與警員林保宅舉發甲○○拒
    絕接受酒精濃度測試現場舉發過程錄音摘要內容相符，並有卷附舉發違反道路交
    通管理事件通知單移送聯、迥覆聯、酒測單等均載明受處分人拒簽等字樣在卷可
    稽；原審以受處分人辯稱並未拒絕接受酒精濃度測試檢定，舉發員警並非當場製
    作舉發單，而係挾怨報復事後補製云云，顯無可信。原處分機關依道路交通管理
    處罰條例第三十五條第三項前段及違反道路交通管理事件統一裁罰標（基）準及
    處理細則規定，裁處受處分人罰鍰六萬元並吊銷駕駛執照，自屬適當，駁回受處
    分人之聲明異議。
三、抗告人即受處分人甲○○抗告意指則以：（一）警員林保宅於夜間一時四十分許
    身穿雨衣執行臨檢，因懷疑可能為假冒，乃要求出示證件，因之與警員林保宅發
    生口角，警員當時未對伊提出酒精濃度測試要求，何來拒絕及簽收之事；警員亦
    未告知伊不願配合會遭受罰鍰並吊銷執照處罰，告發單並非當場製發，伊亦無拒
    簽情事（二）依現場錄音帶證實，警員未當場製單，且未告知不接受酒測會遭受
    處罰新台幣六萬元及吊銷駕照。（三）機車行照未給，竟然罰單有車主姓名、地
    址，足證並非當場製單。（四）本人迄今未收罰單正本，且收到影本之時間為五
    月底六月初，已超過到案日期甚遠。（五）伊未收到法院傳票，原審謂其無正當
    理由未到庭，實係冤枉。
四、查：(一)本件臨檢及舉發過程，業據證人即警員林保宅、陳運昌、鄒德隆於原審法
    官傳訊時到庭具結供述明確，並經原審法官勘驗現場錄音帶，核與證人供述情節
    相符。按該等警員乃依法執行交通勤務之公務員，其執行公權力時，除有證據證
    明其有違法情事或其品性有顯然之瑕疵外，原則上應推定其行為係合法且可信；
    又其等與抗告人素無仇隙，應無故入抗告人有上揭違規事實之必要，且其於原審
    訊問時，並均供前具結，擔負如為虛偽證言當受刑法偽證重罪處罰之危險。原審
    因之採認該等證言，並無何不合。(二)酒醉之人不得騎乘機車，酒精濃度逾一定之
    標準或拒絕接受酒精測試者，當受嚴厲處罰，除法條定有明文外，並為大眾媒體
    時加報導之事，抗告人為一領有駕駛執照之成年人，對何種違規行為應受何種處
    分應有了解、遵行之義務，不因警員未告知而有所影響。（三）警員執行臨檢勤
    務，現大都配有掌上型電腦，可依車牌號碼查出車主之姓名、地址，本件舉發通
    知單上載有車牌ＦＣＶ─二五六號機車車主王樂夫姓名及台北縣新莊市○○街九
    號之住址，應係從電腦馬上查得，而其上登載駕駛人為甲○○，此亦可證明抗告
    人當時確有將駕照交出，否則警員如何知道駕駛人之姓名、年籍資料。又違反道
    路交通管理事件統一裁罰基準及處理細則第十一條第一項第一款規定：當場舉發
    者，被查獲之駕駛人或行為人為受處分人時，應將該通知單填記後交付該行為人
    簽名或蓋章收受之；拒絕簽章者，並記明其事由，視為已收受。本件抗告人如前
    所述既拒絕酒測，則其拒絕在舉發通知單上簽名亦屬必然，而拒絕簽名者，法條
    既有視為收受之規定，則警員於舉發單上為此記載，要難認其即非當場製發。（
    四）本件既依規定視為受處分人已收受舉發單，則舉發單位未再寄發舉發單，並
    無何不妥之處，依舉發單所記載之應到案日期為九十二年五月七日，然市議員李
    仁人於同年四月二十九日即接受受處分人之陳情，轉交申訴書於臺北市政府警察
    局中山分局，該局並已函知抗告人之各項違規情形，顯然抗告人應於應到日前即
    已知道違規內容。況既視為已收受，則抗告人已否收受舉發單正本，亦不生是否
    生效之問題。（五）原審發傳票傳訊抗告人，九十二年七月二十八日送達於抗告
    人之住所，由抗告人之受雇人王靜萍收受，已生合法送達之效力，有送達證書附
    於原審卷內可考，是原審並未冤枉抗告人，且抗告人有無到庭，亦應不影響原裁
    定之認定。
五、綜上所述，本件既無任何證據足認警員有捏造事實違法取締之事實，則警員本其
    執行公權力之舉發行為，應推定為確實，其於原審所為之證言亦應認為真正。抗
    告人之辯解均不足為採，已如前所述，則其人違反上開條項規定之違規事實應堪
    以認定。原審因認原處分機關依道路交通管理處罰條例第三十五條第三項前段規
    定及違反道路交通管理事件統一裁罰標（基）準表，裁處抗告人罰鍰六萬元並吊
    銷駕駛執照，並無不當，而駁回抗告人於原審此部分異議，揆諸前揭說明，抗告
    人之抗告為無理由，應予駁回。
六、應依交通管理處罰條例第八十九條、道路交通案件處理辦法第二十六條，刑事訴
    訟法第四百十二條，裁定如主文。
中      華      民      國    九十二    年      十      月      六      日
                              臺灣高等法院交通法庭
                                  審判長法  官  陳 正 雄
                                        法  官  許 錦 印
                                        法  官  劉 壽 嵩
右正本證明與原本無異。
不得再抗告。
                                        書記官  廖 婷 璇
中      華      民      國    九十二    年      十      月      六      日


司法院資訊處製作；財團法人民間司法改革基金會備份。
